臺灣臺南地方法院民事裁定　　　　　 100年度司財管字第52號
聲　請　人　梁水祥
上列聲請人聲請對失蹤人梁上選任財產管理人事件，本院裁定如
下：
    主  文
選任財政部國有財產局臺灣南區辦事處臺南分處為失蹤人梁上之
財產管理人。
聲請程序費用新臺幣壹仟元由聲請人負擔。
    理  由
一、按失蹤人失蹤後，未受死亡宣告前，其財產之管理，依非訟
    事件法之規定；關於失蹤人之財產管理事件，由其住所地之
    法院管轄；失蹤人未置財產管理人者，其財產管理人依下列
    順序定之：(一)配偶，(二)父母，(三)成年子女，(四)與失蹤人同居
    之祖父母，(五)家長；不能依前項規定定財產管理人時，法院
    得因利害關係人或檢察官之聲請，選任財產管理人。民法第
    10條、非訟事件法第108條、第109條第1項分別定有明文。
    又所謂失蹤係指失蹤人離去其最後住所或居所，而陷於生死
    不明之狀態而言（最高法院85年度臺抗字第328號裁定意旨
    參照）。
二、本件聲請狀意旨略以：緣土地坐落臺南市安定區○○○段土
    地為失蹤人梁上所有，因聲請人為上開土地之使用人，今聲
    請人於民國100年3月11日向臺南市安定區戶政事務所申請土
    地所有權人梁上之戶籍資料，臺南市安定區戶政事務所函覆
    姓名為梁上者，日據時期有5位，初次設籍亦有5位，皆未設
    籍如日據時代係於明治39年，戶口調查簿及民國35年光復迄
    今戶籍登記資料均查無梁上之戶籍資料，以致該地迄今無合
    法管理人，爰向法院聲請指定財政部國有財產局臺灣南區辦
    事處臺南分處為失蹤人梁上之財產管理人等語。
三、經查，聲請人主張之上情，有聲請人提出土地謄本、土地登
    記簿影本、臺南縣(改制後為臺南市)稅務局98年地價稅繳款
    書、81年地價稅繳款書、臺南市政府稅務局佳里分局100年2
    月16日南市稅佳房字第1002501388號函影本、臺南市安定區
    戶政事務所100年3月14日南市安定戶字第1000000598號函影
    本各1件為據。足見聲請人現為失蹤人梁上所有土地之使用
    人，且同為納稅義務人，而失蹤人梁上已查無戶籍資料一節
    ，堪屬事實，足以認定。
四、另考量本件失蹤人財產管理人須具有專業性、公正性，而國
    有財產局既為管理國家財產之法定機關，具有相當之公信力
    ，且熟稔財產管理之法定程序，因認以選任財政部國有財產
    局臺灣南區辦事處臺南分處為失蹤人梁上之財產管理人為宜
    ，爰裁定如主文所示。
五、依非訟事件法第21條第1項前段，裁定如主文。
中    華    民    國   100    年    6     月    27    日
                  家事法庭      司法事務官  林可婷
以上正本係照原本作成。
如對本裁定抗告須於裁定送達後10日內向本院提出抗告狀。
中    華    民    國   100    年    6     月    27    日
                                書  記  官  郭春慧